臺灣彰化地方法院刑事判決　　　　　　　95年度易字第1266號
公　訴　人　臺灣彰化地方法院檢察署檢察官
被　　　告　乙○○
　　　　　　　　　　號7樓之1.
上列被告因竊盜案件，經檢察官提起公訴（95年度偵緝字第429
號），本院判決如下：
    主    文
乙○○結夥三人以上，攜帶兇器竊盜，處有期徒刑壹年肆月。
    事    實
一、乙○○及2 名姓名年籍均不詳之成年男子，共同基於意圖為
    自己不法所有之犯意聯絡，於馬莎颱風襲臺，多數人均避居
    家中之民國94年8 月4 日晚上7 時許，由乙○○負責聯絡不
    知情之甲○○（所涉竊盜罪嫌，經臺灣彰化地方法院以95年
    度易字第118 號判處有期徒刑1 年2 月，又經臺灣高等法院
    臺中分院改判處無罪）駕駛甲○○所有之車牌號碼 C9-6625
    號自用小貨車，搭載乙○○從臺南縣永康市○○○○○道一
    號高速公路北上往彰化縣田尾鄉前進，而於同日晚上9 時30
    分許抵達彰化縣田尾鄉○○道旁之富可汗汽車旅館前，與駕
    駛自用小客車前來之上揭2 名成年男子會合，嗣乙○○示意
    駕駛前揭自用小貨車之甲○○在原地等候，並隻身轉乘坐前
    開2 名成年男子之車輛，共3 人一同前往丙○○位在彰化縣
    田尾鄉塗頂村塗墩巷頂豐第602 地號之農田，分別持客觀上
    足以對他人之生命、身體造成危險，可供兇器使用之圓鍬，
    未經丙○○之同意，共同以挖掘丙○○所栽植、市價約新臺
    幣（下同）1,350,000 元之羅漢松樹9 棵之方式，竊取前開
    羅漢松樹後，再一起搭乘前開自用小客車返回甲○○等候之
    地點，以6,000 元之車資要求甲○○駕駛上開自用小貨車隨
    同前往前揭挖掘地點載運9 棵羅漢松樹，迨甲○○抵達丙○○之農田後，由上開2 名成年男子將上揭羅漢松樹搬上甲○○所駕駛之上開自用小貨車，甲○○即駕駛前開自用小貨車
    搭載乙○○，將乙○○等3 人竊得之9 棵羅漢松樹載往雲林
    縣西螺鎮一處空屋內藏放。其後，經丙○○發現而報警，始
    知上情，並在上開農田扣得木柄已斷裂之圓鍬頭1 個、棉質
    手套5 支。
二、案經丙○○訴由彰化縣警察局北斗分局報請臺灣彰化地方法
    院檢察署檢察官偵查起訴。
    理    由
一、按無證據能力、未經合法調查之證據，不得作為判斷之依據
    ；被告以外之人於審判外之言詞或書面陳述，除法律有規定
    者外，不得作為證據；被告以外之人於偵查中向檢察官所為
    之陳述，除顯有不可信之情況者外，得為證據；且被告以外
    之人於審判外之陳述，雖不符合刑事訴訟法第159 條之1 至
    第159 條之4 規定，而經當事人於審判程序同意作為證據，
    法院審酌該言詞陳述或書面陳述作成時之情況，認為適當者
    ，亦得為證據；又當事人、代理人或辯護人於法院調查證據
    時，知有第159 條第1 項不得為證據之情形，而未於言詞辯
    論終結前聲明異議者，視為有前項之同意，刑事訴訟法第15
    5 條第2 項、第159 條第1 項、第159 條之1 第2 項、第15
    9 條之5 分別定有明文。本件證人即告訴人丙○○、證人甲○○於警詢、偵訊中，證人王寶玲於警詢中之證述，雖屬審
    判外之陳述，然被告於本院審理時對前揭證人警詢、偵訊筆
    錄之證據能力並未爭執。本院審酌上開證人前開陳述，或係
    於案發之初由警方依法定程序所製作，或係於偵查中經具結
    作證，證人對案發情況之記憶當不致發生一般傳聞證據中證
    人記憶瑕疵之風險，又渠等所述情節大致相符，且參以其等
    陳述時之外在環境及情況，其等應無受他人干擾混淆之情事
    ，亦均無顯有不可信之情況，是依據刑事訴訟法第159 條之
    5 第2 項及第159 條之1 第2 項之規定，該等指訴及證述均
    有證據能力。前開證人於警詢、偵訊中之證述，均適當作為
    本案之證據，先予敘明。
二、訊據被告乙○○固不否認於94年8 月4 日晚上7 時許，搭乘
    甲○○駕駛之車牌號碼C9-6625 號自用小貨車從臺南縣永康
    市○○○○○道一號高速公路北上，而於同日晚上9 時30分
    許抵達彰化縣田尾鄉○○道旁之富可汗汽車旅館前，與駕駛
    自用小客車前來之2 名成年男子會合，嗣被告隻身轉乘坐前
    開2 名成年男子之上開車輛，共3 人一同前往丙○○位在彰
    化縣田尾鄉塗頂村塗墩巷頂豐第602 地號之農田，歷時約 3
    、4 個小時後，再一起搭乘前開自用小客車返回上揭富可汗
    汽車旅館前，要求甲○○駕駛上開自用小貨車隨同前往告訴
    人丙○○之前揭農田載運羅漢松樹9 棵，並搭載被告乙○○
    ，跟隨該2 名男子駕駛之上開自用小客車，將該9 棵羅漢松
    樹載往雲林縣西螺鎮一處空屋內放置，甲○○並因此取得6,
    000 元之載運費用等事實，惟矢口否認有何竊盜之犯行，辯
    稱：伊本係欲向前開2 名成年男子中之1 人即「表仔」購買
    樹木，故以6,000 元之代價雇請甲○○一同前往彰化縣田尾
    鄉載運，然經與前開2 名成年男子前往樹木所在地點查看後
    ，因屬羅漢松樹，價格過高而未達成交易，嗣前開2 名男子
    要求甲○○協助載運前開樹木前往雲林縣西螺鎮，遂將9 棵
    羅漢松樹運上甲○○之上開自小貨車後，與甲○○跟隨前開
    2 名成年男子之車輛一同前往雲林縣西螺鎮，伊對於前揭樹
    木屬告訴人丙○○所有並不知悉，且未拿取圓鍬等工具與前
    開2 名成年男子共同竊取上開樹木云云。惟查：
（一）被告稱欲前往彰化縣田尾鄉購樹，然於購買樹木之初，對
      於樹木之種類、價格、數量等均未加以詢問、知悉、亦未
      事先約定（見本院95年度易字第1266號卷第57頁反面），
      即大費周章商請甲○○於深夜，舟車勞頓、無畏風雨北上
      ，顯與一般人購買物品之常情有違；且既未能確定是否必
      定完成交易，卻仍執意雇車，無懼一旦未達成交易，仍需
      支付甲○○高達6,000 元車資之負擔，亦違背一般之經驗
      法則，是被告上述所言並不足採。
（二）又被告與前開2 名男子於彰化縣田尾鄉○○道旁之某汽車
      旅館前會合後，即隻身轉乘坐前開2 名成年男子之車輛，
      一起離去達約3 、4 個小時後，始又共同返回前開旅社前
      ，告知甲○○前往載運上開羅漢松樹9 棵，期間被告與前
      開2 名成年男子均未分開行動等事實，為被告所不爭執，
      並經證人甲○○證述綦詳（見本院95年度易字第1266號卷
      第54、58頁），足堪採信。然依證人即告訴人丙○○於偵
      查中證述：獨自挖掘前開失竊羅漢松樹1 棵（直徑約36公
      分、高度約150 公分）所需之持間約為50分鐘，事後無法
      獨自搬移一情（見臺灣彰化地方法院檢察署95年度偵字第
      7108號卷第15頁）；參以證人甲○○於本院審理時證稱；
      前開2 名成年男子載送被告返回上開富可汗汽車旅館即甲○○等候處時，身上衣物均沾有泥土痕跡（見本院95年度
      易字第1266號卷第54頁反面）；與被告原可偕同證人甲○○與前開2 名成年男子一起前往欲買樹之地點看樹、洽談
      相關事宜後，直接載運回臺南，然當日卻特意隻身與上開
      2 名成年男子前往距證人甲○○等候地點約20分鐘車程外
      之證人丙○○農田達3 、4 個小時之久（見本院95年度易
      字第1266號卷第57頁），始又返回告知證人甲○○前往載
      運，顯違常情等節，堪認被告所言與前開2 名成年男子係
      為談論購樹事宜始前往上揭告訴人丙○○之農田等語顯不
      足採。
（三）另倘如被告所謂，被告前往樹木所在地點後，發現一棵價
      格為25,000元，非屬欲購買之標的，而未達成交易，則被
      告何以於當時颱風夜、天候不佳之情形下，仍持續留滯長
      達3 、4 個小時之久，而未返回甲○○之等候處？期間亦
      未與甲○○有何聯繫（見臺灣彰化地方法院檢察署95年度
      偵緝字第429 號卷第17頁，本院95年度易字第1266號卷第
      54頁），均有違事理，足認被告所述：與該2 名男子離去
      後先開車10多分鐘、又去吃宵夜約花了半小時，再費約10
      多分車程抵達看樹地點談了1 個小時等節，乃係臨訟辯解
      之詞，亦不足採。
（四）佐以證人王寶玲於警詢時證稱：車牌號碼C9-6625 號自用
      小貨車係證人甲○○所有，靠行於馨哲工程有限公司；證
      人即告訴人丙○○於警詢、偵查、本院準備程序證述發現
      前揭羅漢松樹失竊之情形（見彰化縣警察局北斗分局北警
      刑字第0940004473號刑案偵查卷宗第4-7 頁，臺灣彰化地
      方法院檢察署95年度偵字第7108號卷第15、47頁，95年度
      偵緝字第429 號卷26頁，本院95年度易字第1266號卷第21
      頁）；及被告自始對於另2 名成年男子之確實身份語焉不
      詳，對與另2 名成年男子相互間連絡之方式說辭前後反覆
      （見本院95年度易字第12 66 號卷第19、59頁），和從事
      造景業之背景，知悉羅漢松樹之市價不斐等節（見本院95
      年度易字第1266號卷第56頁反面）；並有監視器錄影畫面
      翻拍照片、現場照片、甲○○所有之車牌號碼C9-6625 號
      自用小貨車照片共計32張、通聯調閱查詢單、彰化縣樹石
      藝術協會95年6 月19日彰樹石圖字第0095004 號函等件在
      卷可稽（見彰化縣警察局北斗分局北警刑字第0940004473
      號刑案偵查卷宗第8- 21 頁，本院95年度易字第1266號卷
      第27、28頁）；木柄已斷裂之圓鍬頭1 個、棉質手套5 支
      扣案可考（見臺灣彰化地方法院檢察署95年度偵字第7108
      號卷第25頁），足認被告與另2 名成年男子共同基於為自
      己不法所有之意圖，利用颱風夜至告訴人丙○○之上開農
      田，共同挖掘、竊取羅漢松樹9 棵之事實，應堪認定。
（五）至證人甲○○於警詢、偵訊中均證述受被告雇用搬運樹木
      ，一趟6,000 元，且由被告支付歷歷（見見彰化縣警察局
      北斗分局北警刑字第0940004473號刑案偵查卷宗第1 、 2
      頁，臺灣彰化地方法院檢察署95年度偵緝字第429 號卷第
      26頁），嗣雖改稱係另2 名成年男子交付被告後，被告再
      加以轉交一節，經衡酌警詢、偵訊時距離事實發生時點較
      為接近、證人記憶亦屬清晰，且已具結在卷，並經於本院
      審理時表示警詢所言均出於自由意思（見本院95年度易字
      第1266號卷第55頁反面），無受被告陳述干擾之虞等情，
      堪認證人甲○○於警詢、偵訊中所為之證述較為可信，且
      被告所陳：係證人甲○○將前開羅漢松樹9 棵運抵雲林縣
      西螺鎮某空屋後，上開2 名男子始交付6,000 元與被告，
      要求被告轉交與證人甲○○等節，應非有據、並非足採，
      附此敘明。綜上，本案事證已臻明確，被告犯行洵堪認定
      ，應依法論科。
三、查刑法於94年2 月2 日修正公布，並於被告行為後之95年7
    月1 日施行。按行為後法律有變更者，適用行為時之法律，
    但行為後之法律有利於行為人者，適用最有利於行為人之法
    律，現行刑法第2 條第1 項訂有明文。此條規定乃與刑法第
    1 條罪刑法定主義契合，而貫徹法律禁止溯及既往原則，係
    規範行為後法律變更所生新舊法律比較適用之準據法，是刑
    法第2 條本身雖經修正，但刑法第2 條既屬適用法律之準據
    法，本身尚無比較新舊法之問題，應一律適用裁判時之現行
    刑法第2 條規定以決定適用之刑罰法律，先予辨明。又以本
    次刑法修正之比較新舊法，應就罪刑有關之共犯、未遂犯、
    牽連犯、連續犯、結合犯，以及累犯加重、自首減輕暨其他
    法定加減原因（如身分加減）與加減例等一切情形，綜其全
    部罪刑之結果而為比較，最高法院95年5 月23日95 年度第8
    次刑庭會議決議可資參照。刑法第28條原定：「2 人以上共
    同實施犯罪之行為者，皆為正犯」，嗣修正為：「2 人以上
    共同實行犯罪之行為者，皆為正犯」，揆諸本條之修正理由
    係為釐清陰謀共同正犯、預備共同正犯、共謀共同正犯是否
    合乎本條規定之正犯要件，而本案被告與前開2 名成年男子
    共同竊盜之犯行，既屬實行犯罪行為之正犯，是不論依修正
    前、後正犯之規定，對被告而言並無不利之情形。揆諸前揭
    最高法院決議及刑法第2 條第1 項所定之「從舊從輕」原則
    ，自應適用修正前之刑法規定。
四、按刑法第321 條第1 項第3 款之攜帶兇器竊盜罪，係以行為
    人攜帶兇器竊盜為其加重條件，此所謂兇器，其種類並無限
    制，凡客觀上足對人之生命、身體、安全構成威脅，具有危
    險性之兇器均屬之，且祇須行竊時攜帶此種具有危險性之兇
    器為已足，並不以攜帶之初有行兇之意圖為必要（最高法院
    79年台上字第5253號判例可資參照）。查扣案之圓鍬頭1 個
    ，鐵製品，尾端成尖銳狀，可穿入泥土挖掘樹木，應認是客
    觀上足以對人之生命、身體、安全構成威脅，顯為具有危險
    性之兇器無訛。核被告所為，係犯刑法第321 條第1 項第 3
    款、第4 款之結夥三人以上，攜帶兇器竊盜罪（未修正）。
    被告與另2 名姓名年籍不詳之成年男子就上開加重竊盜犯行
    ，有犯意聯絡與行為分擔，為共同正犯。爰審酌被告前有違
    反藥物藥商管理、森林法案件，及詐欺、妨害風化等前科，
    素行非佳，本次竊盜告訴人栽植20餘年之羅漢松樹9棵，價
    值頗鉅，有彰化縣樹石藝術協會95年6 月19日彰樹石圖字第
    0095004 號函附卷可考（見本院95年度易字第1266號卷第27
    、28頁），造成告訴人之損失甚大，且考量其與前開2 名成
    年男子分工之程度、及其動機、目的、手段、智識，與犯後
    於偵審中不但未知悔改，猶飾詞狡辯，意圖脫罪，顯然欠缺
    反省能力，態度並非良好等一切情狀，量處如主文所示之刑
    。扣案之木柄已斷裂之圓鍬頭1個，雖係在告訴人栽植羅漢
    松樹之上開農田、經挖掘後所造成之坑洞內為警查獲扣案，
    有現場照片1張在卷可憑（見彰化縣警察局北斗分局北警刑
    字第09400044 73號刑案偵查卷宗第12頁反面），顯見該圓
    鍬頭必是種植該處之羅漢松樹遭挖走後才遺留該處，而自告
    訴人於94年8月5日清晨發現羅漢松樹遭竊、在現場發現該圓
    鍬頭，回溯距被告等3人竊盜之時間僅約數個小時觀之，該
    圓鍬頭應係被告等人攜至現場挖掘羅漢松樹所用之物，嗣因
    木柄斷裂始遭被告等人棄置現場，惟綜觀全卷尚無相關積極
    事證足資證明上開圓鍬頭係屬被告所有之物，參以被告堅稱
    不知係何人所有等語（見本院95年度易字第1266號卷第18
    頁），且非違禁物，爰不併為沒收之諭知；至告訴人提交警
    方扣案之棉質手套5支，雖係告訴人在上開農田內發現，但
    如被告等3人竊盜時確實使用手套，則其等挖掘羅漢松樹後
    既尚需搬運羅漢松樹離開，如欲棄置手套，應係棄置在搬運
    羅漢松樹上車之處，並無將手套棄置在農田裡之理，是上開
    手套既係在農田中發現，又無其他證據證明前揭手套係被告
    等人所有、供被告等人犯罪所用之物，且非違禁物，亦爰不
    併諭知沒收。
據上論斷，應依刑事訴訟法第299 條第1 項前段，刑法第2 條第
1 項前段、第28條（修正前）、第321 條第1 項第3 款、第4 款
，判決如主文。
本案經檢察官莊佳瑋到庭執行職務。
中　　華　　民　　國　　96　　年　　1 　　月　　11　　日
              刑事第八庭  審判長法  官  李雅俐
                                法  官  唐中興
                                法  官  林秉暉
以上正本證明與原本無異。
如不服本判決，應於判決送達後10日內，向本院提出上訴狀 (須
附繕本)。
告訴人或被害人對於判決如有不服具備理由請求檢察官上訴者，
其上訴期間之計算係以檢察官收受判決正本之日期為準。
中　　華　　民　　國　　96　　年　　1 　　月　　11　　日
                                書記官  梁高賓
附錄本案論罪科刑法條全文：
中華民國刑法第321條
犯竊盜罪而有左列情形之一者，處六月以上、五年以下有期徒刑
：
一  於夜間侵入住宅或有人居住之建築物、船艦或隱匿其內而犯
    之者。
二  毀越門扇、牆垣或其他安全設備而犯之者。
三  攜帶兇器而犯之者。
四  結夥三人以上而犯之者。
五  乘火災、水災或其他災害之際而犯之者。
六  在車站或埠頭而犯之者。
前項之未遂犯罰之。
